【裁判字號】    99,家聲,207
【裁判日期】    991228
【裁判案由】    處分受監護宣告之人財產
【裁判全文】
臺灣苗栗地方法院民事裁定             99年度家聲字第207號
聲  請  人  羅蔡秀蘭
相  對  人  羅吉成
上列聲請人聲請處分受監護宣告人之不動產事件，本院裁定如下
：
    主  文
准聲請人代理相對人將坐落苗栗縣苗栗市○○段二○七之十四地
號土地，由苗栗縣苗栗地政事務所以八十六年以苗栗地所字第○
一二九○四號收件，於八十六年十一月二十六日所設定之本金最
高限額新臺幣柒佰萬元正之抵押權登記予以塗銷。
聲請程序費用新臺幣壹仟元由相對人負擔。
    理  由
一、本件聲請意旨略以：聲請人為相對人之母，相對人因罹患大
    腸炎傷及腦部，致記憶力及智識能力減損，前經臺灣新竹地
    方法院以85年度禁字第1 號民事裁定宣告其為禁治產人，並
    指定由其父羅慶海擔任監護人，嗣羅慶海於民國98年9 月9
    日死亡，而經本院以98年度監字第95號民事裁定選定聲請人
    為相對人之監護人，併指定相對人之兄羅吉封為會同開具財
    產清冊之人在案。茲因相對人之父羅慶海於98年9 月9 日死
    亡，遺有坐落苗栗縣苗栗市○○段207-14地號土地於86年11
    月26日所設定登記之本金最高限額新臺幣（下同）700 萬元
    之抵押權，茲因上開抵押權所擔保之債權已消滅，亦即債務
    人羅慶章之子已清償所有債務，為此聲請准予聲請人代理相
    對人將上開抵押權登記予以塗銷等語。
二、按監護人對於受監護人之財產，非為受監護人之利益，不得
    使用、代為或同意處分。監護人為下列行為，非經法院許可
    ，不生效力：一、代理受監護人購置或處分不動產。二、代
    理受監護人，就供其居住之建築物或其基地出租、供他人使
    用或終止租賃。監護人不得以受監護人之財產為投資。但購
    買公債、國庫券、中央銀行儲蓄券、金融債券、可轉讓定期
    存單、金融機構承兌匯票或保證商業本票，不在此限，民法
    第1101條定有明文。
三、經查，聲請人主張之事實，業據其提出戶籍謄本、本院98年
    度監字第95號民事裁定、他項權利證明書、土地登記謄本、
    抵押權部分塗銷同意書、抵押權塗銷同意書、相對人之全國
    財產稅總歸戶財產查詢清單、財政部臺灣省中區國稅局遺產
    稅免稅證明書等件為證，並經本院依職權調閱上開卷宗核閱
    屬實，自堪信為真實。本院審酌上情，認為相對人之父羅慶
    海所遺設定於苗栗縣苗栗市○○段207-14地號土地之抵押權
    ，該抵押權所擔保之債務既已清償完畢，確有塗銷抵押權之
    必要。從而，聲請人聲請准予代理相對人將坐落苗栗縣苗栗
    市○○段207-14地號土地於86年11月26日設定之本金最高限
    額700 萬元正之抵押權登記予以塗銷，核與前揭法律規定尚
    無不合，應予准許，爰裁定如主文所示。
四、依非訟事件法第21條第2 項、第24條、民事訴訟法第78條，
    裁定如主文。
中    華    民    國    99   年     12    月    28    日
                  家事法庭   法  官  曾明玉
以上正本係照原本作成。
如對本裁定不服，應於裁定送達後十日內向本院提出抗告狀附繕
本，並繳納抗告費用。
                             書記官  黃惠雯
中    華    民    國    99  年    12     月    28     日

司法院資訊處製作；財團法人民間司法改革基金會備份。
